【裁判字號】    99,停,13
【裁判日期】    990621
【裁判案由】    聲請停止執行
【裁判全文】
臺中高等行政法院裁定
                                        99年度停字第13號
聲  請  人  甲○○
                          25號
                          13樓之5
相  對  人  苗栗縣政府
代  表  人  丙○○
代  理  人  丁○○
上列當事人間因聲請停止執行事件，聲請人聲請停止原處分之執
行，本院裁定如下：
    主  文
聲請駁回。
聲請程序費用由聲請人負擔。
    理  由
一、按「於行政訴訟起訴前，如原處分或決定之執行將發生難於
    回復之損害，且有急迫情事者，行政法院亦得依受處分人或
    訴願人之聲請，裁定停止執行。」行政訴訟法第116條第3項
    前段固定有明文。次按訴願法第93條第2,3項另規定：「原
    行政處分之合法性顯有疑義者，或原行政處分之執行將發生
    難以回復之損害，且有急迫情事，並非為維護重大公共利益
    所必要者，受理訴願機關或原行政處分機關得依職權或依申
    請，就原行政處分之全部或一部，停止執行。前項情形，行
    政法院亦得依聲請，停止執行。」
二、本件聲請意旨略以：聲請人於民國98年7月30日依「常備役
    體位因家庭因素及替代役體位服補充兵役辦法」向相對人申
    請服補充兵役，經相對人以99年2月25日府民徵字第0990032
    927號通知書核定聲請人不符上開辦法第2條第1項第1款規定
    ，不同意徵服補充兵役。聲請人再申請複核，仍經相對人以
    99年4月15日府民徵字第0990065648號通知書為相同之核定
    結果。聲請人對之已提起訴願，惟尚未接獲訴願決定，旋即
    接獲相對人99年5月14日苗府民徵字第0990082598號苗栗縣
    99年第A2091梯次陸軍常備兵徵集令，命聲請人於99年6月2
    日入營。聲請人再聲請延期徵集入營，相對人仍以99年6月2
    日府民徵字第0990097782號臺灣省苗栗縣應徵役男延期徵集
    入營核定通知書，命原告仍應於99年6月7日下午5時前入營
    。聲請人收受前揭入營核定通知書已係99年6月3日，距入營
    僅剩2個工作日，事態急迫至極，倘仍要求先經訴願機關就
    停止執行為准駁，顯已逾時，實有請鈞院即時處理之必要。
    又聲請人於台北攻讀音樂並取得碩士學位後，隨即歸鄉任教
    ，近日適逢學期結束，學務事項繁重，若聲請人於此時入伍
    ，將造成學生受教權及校方行政事務順暢無法回復之重大損
    害。且聲請人係家中獨子，家屬均年邁體衰無收入，而由聲
    請人獨負家庭生計，寅食卯糧極為困頓，若聲請人此時入伍
    ，一家生活將恐將斷炊無以維生。況若准予本件聲請，僅係
    使聲請人暫時無須入伍，對我國役政並無重大影響。另本件
    法律癥結在於相對人將聲請人過去所繳納之所有保險費，皆
    違法列入聲請人之動產總額，致超過上開辦法之上限新台幣
    (下同)10萬元，而認不得改服補充役，則聲請人本件行政救
    濟亦非法律上顯無理由。綜上，爰依訴願法第93條第2項、
    第3項及行政訴訟法第116條第3項規定，針對相對人99年5月
    14日苗府民徵字第0990082598號苗栗縣99年第A2091梯次陸
    軍常備兵徵集令，命聲請人入營服役，請裁定於聲請人對之
    提起行政訴訟救濟程序確定前，停止執行等語。
三、經查，本件聲請人對於相對人99年5月14日苗府民徵字第099
    0082598號苗栗縣99年第A2091梯次陸軍常備兵徵集令（下稱
    徵集令處分），聲請停止執行，經本院通知相對人於99年6
    月10日到庭陳述意見，其陳稱聲請人僅就徵集令處分申請延
    期徵集，但未提起訴願等語（本院卷30頁），是聲請人固未
    對該徵集令處分提起訴願。惟本件係聲請人於98年7月30日
    依「常備役體位因家庭因素及替代役體位服補充兵役辦法」
    向相對人申請服補充兵役，經相對人以99年2月25日府民徵
    字第0990032927號通知書否准，聲請人再申請複核，仍經相
    對人以99年4月15日府民徵字第0990065648號通知書為相同
    之核定結果(同卷13-14頁)，按行政機關為數種行政處分，
    如前後處分彼此間有關連性，因前處分之效力，致後處分之
    作成或發生，為當然結果，則受處分人對前處分不服之表示
    ，亦可認為其對後處分亦有不服之意，以維其救濟權益，並
    免生扞格之處。本件聲請人向相對人申請服補充兵役，即有
    請求相對人不應對聲請人核發徵集令處分之表示，聲請人對
    相對人99年4月15日府民徵字第0990065648號之通知提起訴
    願(同卷15-16頁訴願書)，自含對於爾後相對人對聲請人所
    核發之徵集令處分，有所不服，是本件尚無聲請人未對徵集
    令處分不服表示，而逕向行政法院聲請停止執行之情形。至
    依本院電詢內政部訴願審議委員會之電話紀錄及其傳真回覆
    資料所示（同卷71-78頁），聲請人已就原徵集令處分向訴
    願機關內政部申請停止執行在案，該部目前尚未作成決定，
    惟聲請人稱其於99年6月2日始獲行政機關告知其申請延期徵
    集遭否准，命其仍須於同月7日入伍，事態急迫，情況緊急
    ，非即時由行政法院予以處理，即難以救濟等語，本院認尚
    符合訴願法第93條第2項之規定，應予受理之。
四、再按訴願法第93條第2項所謂行政處分之合法性顯有疑義，
    係指行政處分之違法明顯、不待調查即得認定而言，若行政
    處分須經審查始能得知為違法即不屬之。經查，聲請人依「
    常備役體位因家庭因素及替代役體位服補充兵役辦法」之相
    關規定，向相對人申請服補充兵役，經相對人以99年4月15
    日府民徵字第0990065648號通知書否准，聲請人所指該處分
    違法，其爭執在於聲請人資產總額有無超出10萬元，而相對
    人該處分之判斷，涉及聲請人之文件、保險契約性質及內政
    部役政署等函意旨綜合判斷，並無該處分違法明顯及不待調
    查即得認定之情形，是該處分難謂合法性顯有疑義。又役男
    依法律服兵役之義務，為憲法第20條所規定，聲請人固得依
    「常備役體位因家庭因素及替代役體位服補充兵役辦法」之
    相關規定，向相對人申請服補充兵役，於相對人核准前，其
    仍有入營服兵役之義務，聲請人對於相對人上開99年4月15
    日府民徵字第0990065648號通知書，否准其申請服補充兵役
    之處分，不服而提起訴願中，如聲請人行政救濟部分經行政
    爭訟勝訴而確定，致其入營服兵役期間，無法繼續於民間為
    任教工作，其家屬均年邁體衰無收入，頓失聲請人所負家庭
    生計(如確有其事，應由社會救助體系予以處理)，而受有損
    害，在一般社會通念上，並非不能以金錢賠償而獲得救濟，
    亦難謂將發生「難於回復」之損害(最高行政法院97年度裁
    字第2413號裁定意旨參照)，與前揭規定停止執行之要件不
    合，是本件聲請人之聲請，難認有據，應予駁回。又聲請人
    現服役中，通知其到庭有所不便，又依其聲請狀所載，其請
    求停止執行之理由甚詳，另依卷內資料及相對人到庭陳述之
    意見，本件事證亦臻明確，本院認無庸通知聲請人到庭陳述
    意見之必要，併予敘明。
五、依行政訴訟法第104條、民事訴訟法第95條、第78條，裁定
    如主文。

中    華    民    國    99    年    6     月   21     日
                  臺中高等行政法院第四庭
                        審判長法  官  沈  應  南
                              法  官  王  德  麟
                              法  官  許  武  峰
以上正本證明與原本無異。
如不服本裁定，應於裁定送達後10日內以書狀敘明理由，經本院
向最高行政法院提起抗告（須依對造人數附具繕本）。
中    華    民    國    99    年    6     月    21    日
                              書記官  莊  啟  明

司法院資訊處製作；財團法人民間司法改革基金會備份。
